最　高　行　政　法　院　判　決
　　　　　　　　　　　　　94年度判字第00287號
上　訴　人　美商．英特爾公司
　　　　　　（Intel Corporation）
代　表　人　甲○○
　　　　　　（Anne Gundelfinger）
訴訟代理人　陳慧玲律師
　　　　　　陳雍之律師
　　　　　　許秀雯律師
被 上訴 人　經濟部智慧財產局
代　表　人　乙○○
上列當事人間因商標異議事件，上訴人不服中華民國92年9月16
日臺北高等行政法院91年度訴字第3227號判決，提起上訴。本院
判決如下：
    主  文
上訴駁回。
上訴審訴訟費用由上訴人負擔。
　　理  由
一、原審參加人愛爾得資訊股份有限公司於民國（下同）88年8
    月25日以「STEREO 3D INSIDE設計圖」商標，指定使用於當
    時商標法（下同）施行細則第49條所定商品及服務分類表第
    9 類之顯示器、電腦用螢幕及訊號轉換器商品，向被上訴人
    申請註冊，經被上訴人准列為審定第941192號商標（下稱系
    爭商標，圖樣如原判決附圖1所示）。嗣上訴人以該系爭審
    定商標有違商標法第37條第7、12款之規定，對之提起異議
    ，經被上訴人審查，認系爭商標與據以異議之註冊第787070
    號、787071號商標不近似，與註冊第655913號聯合商標二者
    指定使用之商品非屬類似商品（據以異議商標圖樣如原判決
    附圖2所示），而以90年12月25日中台異字第900778號商標
    異議審定書為異議不成立之處分。上訴人不服，提起訴願，
    遭決定駁回，遂提起行政訴訟。
二、上訴人於原審起訴主張：查上訴人先前已曾就其他商標申請
    案中，與上訴人具相同之「{word} INSIDE」格式，且近似
    於據爭商標，而向被上訴人提起異議，包括有審定號數第82
    1077及審定號數130404號。嗣兩者皆經被上訴人認定近似於
    上訴人之「INTEL INSIDE」商標，而駁回該等商標之申請。
    另審定號數第725920商標亦因具相同於上訴人之「{word} I
    NSIDE」格式，均有相同之單字inside，應屬外觀及讀音近
    似等由，撤銷原處分、訴願及再訴願決定，此有本院87年度
    判字第1195號判決（上訴人誤載為原審判決，下同）可供參
    照。而本案與前述三案在商標外觀或讀音近似之情形幾乎相
    同，惟被上訴人未備任何具體理由率為不同之處分，實已違
    反憲法第7條及行政程序法第5條所明定之平等原則及禁止恣
    意原則。次查上訴人創立於西元1968年，為電腦微處理機及
    其他先進積體電路裝置之領導廠商，並為全球最大之電腦晶
    片製造商，於1991年起即開始大量使用據以異議商標「INTE
    L INSIDE & Design」於微處理器、電腦、其產品外包裝及
    廣告宣傳上，上訴人以其首創而具有高度識別性之商標設計
    格式「{word} INSIDE」標示於微處理器等商品，早為一般
    消費者所熟知。另上訴人於我國亦擁有以相同商標設計格式
    「{word} INSIDE」為基礎之商標群，無論於我國乃至全球
    皆為著名商標殆無疑義。按對於由二個以上字詞組成之商標
    ，應就各組成部分或各分離部分，有否與他商標相同或近似
    而判斷之，為被上訴人所印製之商標手冊所明定。據以異議
    商標之識別性，除來自於「INTEL」及「INSIDE」等外文之
    外，亦源自於其獨特之商標設計格式「{word} INSIDE 」。
    蓋一般英語並無單獨將一或二個單字置於「INSIDE」一字之
    前之表達方式，此一不合乎文法的設計格式，正是此一商標
    獨特之處，復經上訴人多年來廣泛沿用在其他不同之商標之
    上，儼然已成為上訴人產品之表徵。今系爭商標亦模仿此一
    創作意匠而採用相同之設計格式，僅將「INSIDE」以外之文
    字略作改變，然其設計之創意及其外觀上予人之印象仍與據
    以異議商標如出一轍，如異時異地隔離觀察，實難謂無使一
    般消費者誤認為二者間有相當關聯而生混淆誤認之虞，顯已
    違反商標法第37條第7款之規定，應不得准許系爭商標申請
    註冊。次按，系爭商標所指定商品為「顯示器、電腦用螢幕
    、訊號轉換器」，顯然與上訴人透過相同銷售管道，標示有
    據以異議商標之商品具有高度之關聯性，更加使消費者易於
    聯想其商品與上訴人之關係。此外，其商標文字中之「STER
    EO 3D」實為所指定商品功能及性質之說明，實不具任何識
    別性。若除去該不具識別性之部分，所餘外文「INSIDE」及
    其文字格式與上訴人據以異議商標即完全雷同，該商標格式
    復為上訴人據以異議商標中最具識別性之部分，消費者根本
    無從藉此辨識其商品來源之不同。另就市○○○○○道而論
    ，上訴人早在多年前即已積極切入數位媒體領域同時於推出
    Pentium II處理器時即已強力宣傳其微處理器應用於數位音
    樂上之效能。原審參加人採用系爭商標於同一市場領域銷售
    同樣之商品，更加顯示其欲藉此攀附上訴人之商譽而造成消
    費者混淆之嫌，為此，求為判決撤銷原處分及訴願決定，並
    命被上訴人撤銷系爭商標之審定等語。
三、被上訴人則以：本件系爭商標圖樣係由內置文字底色黑白對
    稱、上下或左右並列之外文「STEREO」、「3D」、「INSIDE
    」方框設計圖所構成，而據以異議之註冊第787070商標圖樣
    則由粗線條圈勾之外文「intel inside」設計圖所構成，其
    構圖具整體性，並無突顯「inside」或有單獨使用之事實，
    於外觀構圖意匠及識別力，自應以該粗線條圈勾之外文「in
    tel inside」設計圖為準，當難析離單獨以外文「inside」
    進行比較，從而二者雖均有外文「INSIDE」部分，惟前者之
    內置文字底色黑白對稱、上下或左右並列之外文「STEREO」
    、「3D」、「INSIDE」方框設計圖，與後者之粗線條圈勾之
    外文「intel inside」設計圖，客觀上各有其不同之主題意
    匠，繁簡有別，予人之寓目印象亦相去甚遠，於異時異地隔
    離觀察，難謂有致相關商品購買人誤為關聯系列商品而發生
    混同誤認之虞，核非屬近似之商標，自無商標法第37條第7
    、12款之規定之適用。其次，系爭商標係指定使用於「顯示
    器、電腦用螢幕、訊號轉換器」商品，與據以異議之註冊第
    655913號「"4D INSIDER" in a distinct for　form」商標
    指定使用之「軟式磁碟片包裝盒」商品相較，二者之商品性
    質、功能、產製主體及產銷管道等均不相同，依社會一般通
    念，核非屬類似之商品，亦無上開法條第12款規定之適用等
    語，作為抗辯。
四、原審審酌全辯論意旨及調查證據之結果，以：系爭商標圖樣
    係由內置文字底色黑白對稱、上下或左右並列之外文「STER
    EO」、「3D」、「INSIDE」方框設計圖所構成，其中黑色部
    分約占三分之二，白色約占三分之一，黑色部分又置有大小
    不同依序排列之白色正方形5個，另文字部分，「3D」字體
    最大（約占三分之一篇幅），最為凸出，其次為「STEREO」
    ，「INSIDE」則字體最小，且置於底色黑白交界處，並不明
    顯，是系爭商標圖樣整體觀之，相當繁複，並非上訴人所稱
    單純之「{word} INSIDE」設計格式可比，而其予人寓目印
    象最深者當為「3D」，而「INSIDE」顯非主要部分。次查，
    據以異議之商標圖樣，係由單純外文正體字「INTEL INSIDE
    」或以粗線條圓圈內置外文「intel inside」之設計圖所構
    成，與系爭商標圖樣比較，非但圖形差異甚鉅，且文字亦大
    部分不相同，客觀上各有其不同之主題意匠，於異時異地整
    體隔離觀察，難謂有致相關商品購買人誤為關聯系列商品而
    發生混同誤認之虞，核非屬近似之商標，自無商標法第37條
    第7款規定之適用。至於上訴人所舉審定號數第821077號「
    Cochlea Dynamic CD INSIDE and design」商標、第130404
    號「PASTA INSIDE」商標、第725920號「Doctor INSIDE與
    圖」商標，被認定與上訴人之「INTEL INSIDE」商標近似之
    諸案例，核其商標圖樣與系爭商標不同（上訴人指上開商標
    圖樣均係「{word} INSIDE」設計格式），案情有別，自難
    比附援引執為系爭商標應否准予註冊之論據等由，乃駁回上
    訴人在原審之訴。
五、上訴意旨略謂：系爭商標之組成元素以外文「INSIDE」一字
    及其文字格式「{word} INSIDE」所具備之強烈顯著性，為
    系爭商標之主要部分，依主要部分觀察原則比較之，系爭商
    標之主要部分「INSIDE」及其文字格式「{word} INSIDE」
    既與上訴人據以異議商標完全相同，即為外觀近似，然原審
    僅以「3D」於系爭商標中佔較大之比例，即推斷其為系爭商
    標之主要部分，完全忽略其為說明性之文字，顯有違誤；而
    除去其商標文字中之「STEREO 3D」不具識別性之部分，所
    餘外文「INSIDE」及其文字格式「{word} INSIDE」與上訴
    人據爭商標在「觀念」上即完全雷同，皆為「有．．．在其
    中」之意。再就讀音而言，系爭商標與據以異議商標非但在
    「INSIDE」一字為完全相同，且其商標文字「STEREO」中之
    「TEREO」」讀音與「INTEL」中之「TEL」之讀音相當近似
    ，於交易時連貫唱呼之際，有使消費者產生混淆誤認之虞。
    按經濟部智慧財產局所出版之商標手冊，於商標近似之判斷
    方法一節所示，於判斷系爭商標與據以異議商標是否近似之
    際，除應考量其外觀之因素，尚應斟酌其讀音或觀念上是否
    有近似之情形，三者之一有近似者，即應屬近似商標。今原
    審僅就系爭商標與據以異議商標間之外觀部分是否近似予以
    認定，然就讀音與觀念近似之部分竟未置一詞，顯有判決不
    適用法規或適用不當之情形。次查上訴人先前已曾就其他商
    標申請案中，與上訴人具相同之格式，且近似於據爭商標，
    而向被上訴人提起異議，包括有審定號數第821077及審定號
    數130404號。嗣兩者皆經被上訴人認定近似於上訴人之「IN
    TEL INSIDE」商標，而駁回該等商標之申請，此有被上訴人
    之中台異字第888001號及第000000000號審定書可資為證。
    此外，審定號數第725920商標亦因具相同於上訴人之「{wor
    d} INSIDE」格式而構成近似，並經以該商標與據以異議商
    標圖形內之外文intel inside同屬主要部分，而此主要部分
    ，均有相同之單字inside，應屬外觀及讀音近似等由，撤銷
    原處分、訴願及再訴願決定，此有本院87年度判字第1195號
    判決可供參照。由上可知，被上訴人於與本事件同性質之商
    標異議事件中，皆認因具與據爭商標相同之「{word} I NSI
    DE」格式，而認定其與上訴人之著名商標「INTEL INSID E
    &Design」等近似，而將上述審定商標（標章）撤銷。而本
    案與前述三案在商標外觀或讀音近似之情形幾乎相同，惟被
    上訴人未備任何具體理由率為不同之處分，實已違反憲法第
    7條及行政程序法第5條所明定之平等原則及禁止恣意原則。
    原審於本件商標異議事件中，完全忽略上訴人所舉前揭案例
    ，亦未說明任何具體理由，僅以「核其商標圖樣與系爭商標
    不同，案情有別，自難比附援引執為系爭商標應否准予註冊
    之論據」云云，即駁回上訴人之訴，有故意或疏忽漏未斟酌
    當事人有利或不利之重要事證，顯非依事理之觀點為其行為
    ，有專斷恣意之嫌，實已違反行政法上之禁止恣意原則，其
    判決當然違背法令等語。
六、本院按商標文字之讀音，是否近似，應就通常一般購買者之
    普通發音是否有足以引起混同誤認之虞以為斷（本院46年判
    字第92號判例參照）。本件系爭商標文字中之「STEREO」，
    與據以異議商標中之「INTEL」，兩者文字之讀音，依通常
    一般購買者之普通發音，顯然不足以引起混同誤認之虞。上
    訴論旨謂：前者文字中之「TEREO」與後者文字中之「TEL」
    ，讀音相當近似云云，顯將緊密結合之字母，割裂抽離而觀
    察比對，違反審查之不可分性，殊非有據。而原判決業於理
    由項下明，系爭商標與據以異議之商標，非但圖形差異甚
    鉅，且文字亦大部分不同，客觀上各有其不同之主題意匠，
    異時異地觀察，難謂有致相關商品購買人誤為關聯系列商品
    而發生混同誤認之虞，核非屬近似商標等詞綦詳，於法並無
    不合。是則上訴論旨主張系爭商標與據以異議商標，外觀、
    觀念及讀音近似云云，自無足採。次按行政程序法第6條規
    定：「行政行為，非有正當理由，不得為差別待遇」，即有
    正當理由時，得為不同之待遇，此為行政法之平等原則。換
    言之，此項原則「等則等之，不等則不等之」行政法理。上
    訴人所舉審定號數第821077號等件商標，依商標個案審查原
    則，原判決認各該商標案情，與本件各異，自難比附援引，
    執為系爭商標應否准予註冊之論據，正符合有正當理由，得
    為不同處理之平等原則。原判決適用商標個案審查原則，自
    無違反恣意禁止之原則，至於其他上訴論旨無非就原審取捨
    證據、認定事實之職權行使漫事指摘，難認為合法之上訴理
    由。綜上所述，原判決就上訴人之部分攻擊方法雖疏未明確
    指駁，但不影響判決之結果，仍應予以維持。上訴論旨猶執
    前詞指摘原判決違誤，求予廢棄，為無理由，應予駁回。
據上論結，本件上訴為無理由，爰依行政訴訟法第255條第1項、
第98條第3項前段，判決如主文。
中    華    民    國    94    年    3     月    3     日
                  第三庭審判長法  官　廖　政　雄
                              法  官　林　清　祥
                              法  官　鍾　耀　光
                              法  官　姜　仁　脩
                              法  官  胡  國  棟
以  上  正  本  證  明  與  原  本  無  異
中    華    民    國    94    年    3    月    3      日
　　　　　　　　　　　　　　　書記官　張　雅　琴
